臺灣臺中地方法院刑事判決　　　　　　　96年度易字第2115號
公　訴　人　臺灣台中地方法院檢察署檢察官
被　　　告　乙○○
上列被告因詐欺案件，經檢察官提起公訴（96年度偵緝字第1097
號），本院判決如下：
    主  文
乙○○幫助意圖為自己不法之所有，以詐術使人將本人之物交付
，累犯，處有期徒刑肆月，如易科罰金，以新臺幣壹仟元折算壹
日。
    犯罪事實
一、乙○○前因偽造文書及恐嚇取財案件，經台灣高等法院台中
    分院分別以91年度上訴字第695號及92年度上易字第735號判
    處有期徒刑6月及5月確定，定應執行刑為有期徒刑10月，於
    92年12月10日縮刑期滿執行完畢。詎其猶不知悔改，明知行
    動電話門號之申辦資格並無限制，任何人均能自行向電信公
    司申辦行動電話門號使用，除犯罪者為躲避檢警追查外，並
    無出資購買毫無相關之他人行動電話門號之必要，並能預見
    提供行動電話門號供他人使用，有遭他人利用作為詐騙工具
    之可能下，竟仍不違其本意，而基於幫助詐欺之犯意，於民
    國95年9月底某日，在台中市火車站前，將其向和信電訊股
    份有限公司（下稱和信電訊）申辦門號0000000000號行動電
    話門號，以新台幣（下同）3百元之代價，出售予真實姓名
    年籍不詳、綽號「阿輝」之成年人，再由該名不詳成年人交
    予所屬之詐騙集團，作為詐騙他人之工具使用。嗣該詐騙集
    團成員基於意圖為自己不法之所有，於95年11月23日，以經
    營色情網站販售點數卡之方式，利用乙○○提供之上開行動
    電話門號與丁○○聯絡，佯稱需至提款機轉帳，致丁○○陷
    於錯誤，於同日17時3分許至台中縣后里鄉○○路97號統一
    便利超商ATM自動轉帳機匯款6千元至林德華設於合作金庫商
    業銀行和平分行第0000000000000號帳戶內（林德華部分由
    檢察官另行偵辦），旋遭詐騙集團人員提領一空，丁○○始
    知受騙，報警循線查獲。
二、案經丁○○訴由台中縣警察局大甲分局報請台灣台中地方法
    院檢察署檢察官偵查起訴。
    理    由
一、按現行刑事訴訟法為保障被告之反對詰問權，排除具有虛偽
    危險性之傳聞證據，以求實體真實之發見，於該法第159條
    第1項明定被告以外之人於審判外之言詞或書面陳述，除法
    律有規定者外，不得作為證據。而刑事訴訟法第159條之1至
    159條之4有傳聞法則之例外規定，且被告以外之人於審判外
    之陳述，雖不符前4條之規定，而經當事人於審判程序同意
    作為證據，法院審酌該言詞陳述或書面陳述作成時之情況，
    認為適當者，亦得為證據；當事人、代理人或辯護人於法院
    調查證據時，知有第159條第1項不得為證據之情形，而未於
    言詞辯論終結前聲明異議者，視為有前項之同意，刑事訴訟
    法第159條之5定有明文。本件檢察官、被告並未就被告以外
    之人於審判外之陳述有所爭執，且迄於言詞辯論終結前，均
    未主張有刑事訴訟法第159條第1項不得為證據之情形，是應
    認已同意作為證據，且經本院審酌後，認無不適當之情形，
    應認均有證據能力。
二、訊據被告乙○○固坦承於上開時、地將其使用之0000000000
    號行動電話門號SIM卡交付予真實姓名年籍不詳、綽號「阿
    輝」之成年男子，惟矢口否認有何幫助詐欺犯行，辯稱：是
    在「阿輝」的脅迫下，才不得不將SIM卡交給「阿輝」，也
    沒有收到3百元云云。經查：
  (1)被害人丁○○如何接獲詐騙集團使用被告申辦之上開手機門
    號聯絡，佯稱需至提款機轉帳匯款，始依約匯款6千元至林
    德華設於合作金庫商業銀行和平分行第0000000000000號帳
    戶內等情，業據證人即被害人丁○○於警詢時指述綦詳，並
    有自動提款機交易明細表、丁○○之郵政存簿儲金簿內頁影
    本、林華德之合作金庫銀行客戶當月交易資料查詢單，及和
    信電訊公司通聯調閱查詢單等在卷可稽，顯見被告之上開行
    動電話門號於交付予不詳姓名成年人後，遭詐騙集團供作詐
    騙集團向被害人詐騙金錢所用甚明。
  (2)被告乙○○雖以前詞置辯，並聲請傳喚證人甲○○用以證明
    係遭綽號「阿輝」者之脅迫始交付上開門號SIM卡，惟證人
    甲○○於本院證稱：「我與被告經過台中火車站附近的摩飛
    咖啡廳時，有個『阿輝』叫被告過去，我與被告過去後，當
    時我被支開到旁邊去，我不知道他們在做什麼，後來被告出
    來後才告訴我說他拿了2張SIM卡給『阿輝』.... 『阿輝』
    與被告商談的時候，我在很遠的地方看被告他們在講話...
    是被告告訴我『阿輝』威脅他，他將2張SIM卡給『阿輝』」
    等語（本院卷第43-44頁），依證人甲○○上開證述，被告
    與綽號「阿輝」者交談之際，證人甲○○並未在場聽聞兩人
    交談內容或相互間之互動，而係事後聽聞被告轉述遭「阿輝
    」威脅交付SIM卡，則被告有無遭「阿輝」恐嚇脅迫一事，
    並非證人甲○○親身見聞經歷之事，其上開證言難以證明被
    告確有遭「阿輝」恐嚇脅迫。再者，就被告遭遇「阿輝」者
    之時間、證人甲○○當時所處位置、被告與證人甲○○當天
    有無在事發地點摩飛咖啡廳飲用飲料等細節，被告陳述均與
    證人證述之內容不符（就遭遇「阿輝」者之時間，被告稱是
    某日上午10點30分許，證人甲○○則稱是某日傍晚；就證人
    甲○○當時所處位置，被告稱甲○○在騎樓處另一桌等候，
    證人甲○○則稱在很遠的地方看他們講話；就被告與證人甲○○當天有無在事發地點摩飛咖啡廳飲用飲料，被告稱與甲○○一同在摩飛咖啡店飲用綠茶，證人甲○○則稱當天沒有
    在摩飛咖啡店飲用飲料），再參照被告迭於偵訊及本院為羈
    押之訊問時，坦稱：「我於台中火車站前將電話賣給1個綽
    號叫『阿輝』的成年人，時間是95年9月底，以3百元賣出」
    （偵查卷第14頁）、「（法官問：為何會去申請易付卡再轉
    賣？）我本身有易付卡，當時是因為沒有工作，沒錢吃飯，
    所以在火車站，有1個叫史豔文的人介紹另1個人用3百元的
    代價向我買易付卡，我想說裡面已經沒有錢了，所以就賣給
    他」（本院96年度聲羈字第512號卷宗第5頁）等語明確，堪
    認被告係因缺錢花用，始以3百元之代價出售易付卡與綽號
    「阿輝」者使用，其事後辯稱係遭「阿輝」恐嚇脅迫才交付
    易付卡云云，應為事後卸責之詞，不足採信。
  (3)按刑法上之幫助犯，係指以幫助之意思，對於正犯資以助力
    ，而未參與實施犯罪之行為者而言。目前行動電話門號之申
    請，並無資格限制，任何人均可持有效之身分證明文件辦理
    ，若非為隱匿真實身分，實無使用他人行動電話門號之必要
    ，而現今社會利用他人行動門號以遂行不法犯行之情況層出
    不窮，被告為有相當社會經驗之成年人，對此自難諉為不知
    ，卻仍為圖小利提供自己之行動電話門號予不詳人士使用，
    其有幫助他人犯罪之不確定故意甚明。惟未見被告有何參與
    詐欺被害人之行為或於事後亦分得詐騙款項之積極證據，則
    其將所有之上開手機門號提供予他人作為詐騙被害人之工具
    ，乃係基於幫助他人詐欺取財之犯意，而提供上開手機門號
    予他人之行為，復屬詐欺取財構成要件以外之行為，則被告
    自屬以幫助之意思，參與詐欺取財構成要件以外之行為，應
    以詐欺取財之幫助犯論。綜上，本案事證明確，被告犯行，
    堪予認定。
三、核被告乙○○所為，係犯刑法第339條第1項之幫助詐欺取財
    罪。被告幫助他人犯詐欺取財罪，依刑法第30條第2項之規
    定，按正犯之刑減輕之。又被告有如犯罪事實欄所示刑案之
    執行情形，此有台灣高等法院被告全國前案紀錄表在卷可按
    ，其受有期徒刑之執行完畢後，5年內再犯本案有期徒刑以
    上之罪，為累犯，應依刑法第47條第1項規定加重其刑。其
    刑有加重減輕事由，應依法先加後減之。茲審酌被告之素行
    、犯罪動機雖僅在圖得微薄利益，且被告亦非向被害人實施
    詐欺取財之人，但其提供行動電話門號供他人逃避犯罪之查
    緝，卻適足以使他人肆無忌憚從事犯罪行為，不僅助長犯罪
    歪風及增加追緝犯罪之困難，更造成被害人求償無門之窘境
    ，暨其犯罪後一再飾詞狡辯，態度不佳；惟念及被告本身並
    未實際參與詐欺取財之犯行，可責難性較為輕微等一切情狀
    ，量處如主文所示之刑，並諭知易科罰金之折算標準，以資
    懲儆。
據上論斷，應依刑事訴訟法第299條第1項前段，刑法第30條第1
項、第2項、第339條第1項、第47條第1項、第41條第1項前段，
刑法施行法第1條之1，判決如主文。
本案經檢察官丙○○到庭執行職務。
中　　華　　民　　國　　96　　年　　6 　　月　　21　　日
                     台灣台中地方法院刑事第二庭
                         審判長法  官  林清鈞
                               法  官  許金樹
                               法  官  陳姵君
上正本證明與原本無異。
如不服本判決，應於送達後十日內向本院提出上訴狀（須附繕
本），上訴於臺灣高等法院臺中分院。
                               書記官  莊金屏
中　　華　　民　　國　　96　　年　　6 　　月　　21　　日
附錄論罪科刑法條
中華民國刑法第339條第1項
意圖為自己或第三人不法之所有，以詐術使人將本人或第三人之
物交付者，處5年以下有期徒刑、拘役或科或併科1千元以下罰金
。
